最高法院刑事判決　　　　　　　　　　　　　　　八十八年度台上字第六○○二號
　　上　訴　人　甲○○
右上訴人因過失致人於死案件，不服台灣高等法院高雄分院中華民國八十六年九月三
十日第二審判決（八十六年度交上訴字第五六號，起訴案號：台灣屏東地方法院檢察
署八十五年度偵字第八八三四號），提起上訴，本院判決如左：
    主  文
原判決撤銷，發回台灣高等法院高雄分院。
    理  由
本件原判決認定上訴人甲○○領有大貨車普通駕駛執照，係昇意順企業股份有限公司
司機，為從事駕駛業務之人，於民國八十四年九月二十一日下午七時許，駕駛ＹＪ－
八七七號營業大貨車，沿屏東縣佳冬鄉往同縣長治鄉方向行駛，途經佳冬鄉○○村○
○路五十八號前之時速限制四十公里堤防路彎道時，應注意減速慢行作隨時停車之準
備，並應注意在遵行車道內行駛，不得駛入來車道內，且依當時情形，並無不能注意
之情形，竟疏未注意，貿然以時速三十至四十公里之速度逾越中心線前進，適被害人
曹文明駕駛ＹＢ－四二一號大貨車，亦疏未注意減速慢行而自前方駛來，兩車均煞閃
不及而互撞，曹文明因頭部外傷、顱內出血，送醫不治死亡等情。因將第一審判決撤
銷，改判仍論處上訴人從事業務之人，因業務上之過失致人於死罪刑，固非無見。
惟查：(一)、證人之證言，應僅就其個人親身經歷體驗之客觀事實所為之供述，始具有
證據能力；此與鑑定人或鑑定證人，係依憑其特別專門知識經驗而提供其意見之情形
有別。故刑事訴訟法第一百六十條明定：「證人之個人意見或推測之詞，不得作為證
據。」蓋因證人供述由其體驗所分離之單純個人意見或推測之詞，常存有個人偏見或
預測資料之危險，又因未具專門知識經驗，所為推論易生歧誤，有礙真實之發現，從
而違背上開意見法則之供述證據，當然不具證據能力，不得作為判斷事實之依據。原
判決於理由欄二－(二)，援引證人張朝榮於八十六年九月十日在原審調查時之供述：「
死者的車子，超越到他車道的路肩，是看到被告（即上訴人）車子過來，要閃被告車
子，因無處可閃，致發生事故，才會衝向對向車道」（原審卷第三十頁），為認定上
訴人駕駛之大貨車有駛越道路中心線，迫使曹文明駛出路肩，再迴轉高速衝向來車道
等情所憑證據之一。然查張朝榮僅係曹文明之僱主而已（原審卷第二十九頁反面），
似非目擊本件車禍經過之人，上開證言，僅係其個人臆測之意見，應無證據能力，原
判決竟採為證據，已有違背意見法則之違法。(二)、證據之證明力如何，固屬於事實審
法院自由判斷之職權，但此項判斷職權之行使，仍不得恣意為之，應受經驗法則與論
理法則之支配，必與常情事理無違，具有合理妥當性者，始得作為判斷事實之根據。
又有罪之判決書，對於被告有利之證據不加採納者，應依刑事訴訟法第三百十條第二
款之規定說明其理由，否則即有判決理由不備之違法。原判決不採納台灣省高屏澎區
車輛行車事故鑑定委員會所為上訴人無肇事原因之鑑定意見，亦不採信處理本件車禍
現場警員鍾智龍所供及其製作之調查報告表，除違背上開意見法則，採信證人張朝榮
之意見供述外，復以台灣省車輛行車事故覆議鑑定委員會八十五年十月十五日交覆字
第八四二三八五號函，及原審本於職權比對警卷及相驗卷所附現場照片，認曹文明所
駕駛大貨車之煞車痕係粗大模糊，則長達二十七‧三公尺與二十九‧五公尺四條白色
長條狀輪胎煞車痕，應係上訴人所駕駛大貨車之輪胎痕，為判斷上訴人有本件犯行所
憑之論據。然上開台灣省車輛行車事故覆議鑑定委員會第八四二三八五號函僅謂「無
法證明係曹車失控肇事」，並未鑑明上訴人有本件過失情事（第六六一號相驗卷第四
十五頁）。而僅憑原判決所指附於警局卷宗及相驗卷內之夜間所攝現場照片（警局卷
宗照片Ａ、Ｂ、Ｃ、十三、十四、十五、十六，第一六六三號相驗卷照片６、７、
、、、、），能否判斷所謂「細長清晰內含四條白色長條狀之輪胎痕」係上
訴人所駕駛大貨車之輪胎痕﹖尚非無研酌之餘地。況上訴人及原審所選任之辯護人曾
於八十六年九月二十二日具狀主張：第一審判決不採納肇事現場圖，遽認曹文明車道
上之煞車痕為上訴人逾越道路中心線所留之煞車痕，顯與事理有違，曹文明所駕駛大
貨車，右側車輪有輾壓其行駛車道右側雜草，最後撞及對向車道路旁椰子樹方停住，
足見其係自行駛方向之最右側撞至最左側，顯然超速失控，因其煞車開始之路線較直
，故煞車痕尚可看出四條條狀胎痕，至煞車末段，已失控衝越對向車道，行駛角度大
幅偏斜，故煞車痕呈模糊狀，此觀現場圖所示自明云云（原審卷第五十頁、第五十一
頁），原審對上開上訴人及其辯護人所主張有利之證據，未加採納，並未於判決內
明其理由，自屬違背法令。以上，或為上訴意旨所指摘，或為本院得依職權調查之事
項，應認有發回更審之原因。
據上論結，應依刑事訴訟法第三百九十七條、第四百零一條，判決如主文。
中      華      民      國    八十八    年      十      月    二十二    日
                              最高法院刑事第一庭
                                  審判長法官  施  文  仁
                                        法官  張  淳  淙
                                        法官  林  永  茂
                                        法官  蕭  仰  歸
                                        法官  洪  文  章
      右正本證明與原本無異
                                              書  記  官
中      華      民      國    八十八    年      十      月    二十八    日
